【裁判字號】    99,訴,418
【裁判日期】    990526
【裁判案由】    違反毒品危害防制條例
【裁判全文】
臺灣彰化地方法院刑事判決               99年度訴字第418號
公  訴  人  臺灣彰化地方法院檢察署檢察官
被      告  甲○○
上列被告因違反毒品危害防制條例案件，經檢察官提起公訴（99
年度毒偵字第461號），本院逕以簡式審判程序判決如下：
    主  文
甲○○施用第一級毒品，累犯，處有期徒刑拾月。
    事  實
一、甲○○前因施用毒品案件，經本院裁定送觀察、勒戒後，認
    有繼續施用毒品之傾向，由檢察官提起公訴並聲請強制戒治
    ，強制戒治部分，於民國90年9月21日停止戒治付保護管束
    期滿未經撤銷戒治視為執行完畢；起訴部分，則由本院於89
    年12月22日以89年訴字第1084號刑事判決判處有期徒刑7 月
    確定；又因施用毒品案件，經本院以89年易字第1439號刑事
    判決判判處有期徒刑7月確定。後經本院以90年聲字第2357
    號裁定合併定應執行有期徒刑1年確定，於92年10月20日縮
    短刑期假釋出監，所餘刑期交付保護管束，於92年11月6日
    假釋期滿未經撤銷，視為執行完畢；再因施用毒品案件，經
    臺灣高等法院臺中分院（下稱臺中高分院）於94年3月29 日
    判處有期徒刑1年1月、10月，定應執行有期徒刑1年9月確定
    ；復因施用毒品案件，經本院於94年10月17日判處有期徒刑
    1年（減刑為6月）、8月（減刑為4月），定應執行有期徒刑
    1年6月確定；另因詐欺案件，經臺灣臺南地方法院判處有期
    徒刑8月（減刑為4月）確定，與前開毒品案件定應執行刑為
    有期徒刑1年1月，接續執行，甫於97年4月30日假釋期滿未
    經撤銷，未執行之刑以已執行完畢論。詎仍不知悔改，復基
    於施用第一級毒品海洛因及第二級毒品甲基安非他命之犯意
    ，於99年1月28日晚上11時30分許，在其位於彰化縣大村鄉
    ○○村○○路176號之居處，以將海洛因及甲基安非他命摻
    入香菸點燃吸食之方式，同時施用第一級毒品海洛因及第二
    級毒品甲基安非他命1次。嗣於99年1月29日，經其同意為警
    採尿送驗，結果呈嗎啡、可待因、安非他命及甲基安非他命
    陽性反應，始悉上情。
二、案經彰化縣警察局員林分局報告報告臺灣彰化地方法院檢察
    署檢察官偵查起訴。
    理  由
一、按除被告所犯為死刑、無期徒刑、最輕本刑為3 年以上有期
    徒刑之罪或高等法院管轄第1 審案件者外，於前條第1 項程
    序進行中，被告先就被訴事實為有罪之陳述時，審判長得告
    知被告簡式審判程序之旨，並聽取當事人、代理人、辯護人
    及輔佐人之意見後，裁定進行簡式審判程序；除簡式審判程
    序及簡易程序案件外，第1 審應行合議審判，刑事訴訟法第
    273 條之1 第1 項、第284 條之1 分別定有明文。本件被告
    所涉係死刑、無期徒刑、最輕本刑為3年以上有期徒刑之罪
    或高等法院管轄第1審案件以外之罪，並於本院行準備程序
    時就被訴事實為有罪之陳述，本院合議庭依前揭規定，經評
    議結果，裁定改由受命法官獨任行簡式審判程序。
二、上揭犯罪事實，業經被告甲○○於警詢、偵查時及本院行準
    備程序與審理中，坦承不諱，並有詮昕科技股份有限公司出
    具之濫用藥物尿液檢驗報告、彰化縣警察局員林分局委託檢
    驗尿液代號與真實姓名對照認證單附卷可資佐證，是足認被
    告之自白與事實相符。故被告施用第一、二級毒品之犯行，
    堪予認定。
三、按修正毒品危害防制條例就施用毒品者，僅於「初犯」及「
    5 年後再犯」二種情形，有其追訴條件之限制，即須於初犯
    經觀察、勒戒或強制戒治釋放後，5 年內均無施用毒品之行
    為，始能認其前所實施之觀察、勒戒或強制戒治已足遮斷毒
    癮，而得於5 年後再犯時，再予適用初犯之規定，重行觀察
    、勒戒等程序；倘5 年內已經再犯，被依法追訴處罰，縱其
    第3次（或第3次以上）施用毒品之時間在初犯釋放5 年以後
    ，即與「5年後再犯」之情形有別，且因已於「5年內再犯」
    ，顯見其再犯率甚高，原實施觀察、勒戒或強制戒治，已無
    法收其實效，而無5 年戒斷期之存在，自無再經觀察、勒戒
    及強制戒治之必要，應由檢察官逕行起訴，此有最高法院95
    年度臺非字第59、65號判決及同年度第7 次刑事庭會議決定
    足供參照。查：本件被告前得前因施用毒品案件，經本院裁
    定送觀察、勒戒後，認有繼續施用毒品之傾向，由檢察官提
    起公訴並聲請強制戒治，強制戒治部分，於90年9月21日停
    止戒治付保護管束期滿未經撤銷戒治視為執行完畢；起訴部
    分，則由本院於89年12月22日以89年訴字第1084號刑事判決
    判處有期徒刑7月確定；又因施用毒品案件，經本院以89年
    易字第1439號刑事判決判判處有期徒刑7月確定。後經本院
    以90年聲字第2357號裁定合併定應執行有期徒刑1年確定，
    於92年10月20日縮短刑期假釋出監，所餘刑期交付保護管束
    ，於92年11月6日假釋期滿未經撤銷，視為執行完畢；再因
    施用毒品案件，經臺中高分院於94年3月29日判處有期徒刑1
    年1月、10月，定應執行有期徒刑1年9月確定；復因施用毒
    品案件，經本院於94 年10月17日判處有期徒刑1年（減刑為
    6月）、8月（減刑為4月），定應執行有期徒刑1年6月確定
    ，接續執行，甫於97年4月30日假釋期滿未經撤銷，未執行
    之刑以已執行完畢論等情，有臺灣彰化地方法院檢察署刑案
    資料查註紀錄表及臺灣高等法院被告前案紀錄表各1份在卷
    可考，則其再犯
    本件施用毒品犯行，按諸前揭說明，即與5年後再犯之情形
    有別，自應逕行追訴。
四、核被告所為，係犯毒品危害防制條例第10條第1 項、第2 項
    之施用第一級、第二級毒品罪。被告持有第一、二級毒品進
    而施用，其持有第一、二級毒品之低度行為，應各為其施用
    第一、二級毒品之高度行為吸收，不另論罪。被告係以一行
    為同時施用第一級毒品海洛因及第二級毒品甲基安非他命，
    為想像競合犯，應依刑法第55條前段規定，從一重施用第一
    級毒品罪處斷。又被告有上開犯罪事實欄所載之前科紀錄，
    有臺灣高等法院被告前案紀錄表1 份在卷可憑，其於有期徒
    刑執行完畢後，5 年內故意再犯本件有期徒刑以上之罪，為
    累犯，應依刑法第47條第1 項之規定加重其刑。爰審酌被告
    曾因施用毒品經送觀察、勒戒，仍未知警惕，足見其雖經觀
    察、勒戒之治療程序，仍未徹底戒除惡習遠離毒害，顯未能
    善體國家設置觀察、勒戒及戒治機構，協助毒品施用者戒除
    毒害之良法美意，惟念及施用毒品本質上係戕害自身健康之
    行為，尚未嚴重破壞社會秩序或侵害他人權益，暨其犯罪之
    動機、目的、所生危害及犯罪後坦承犯行態度良好等一切情
    狀，量處如主文所示之刑。
據上論斷，應依刑事訴訟法第273 條之1 第1 項、第299 條第 1
項前段，毒品危害防制條例第10條第1項、第2項，刑法第11 條
前段、第55條、第47條第1項，判決如主文。
本案經檢察官邱鼎文到庭執行職務。
中    華    民    國    99    年    5     月    26    日
                  刑事第三庭          法  官  洪志賢
以上正本證明與原本無異。
如不服本判決應於收受判決後10日內向本院提出上訴書狀，並應
敘述具體理由；其未敘述上訴理由者，應於上訴期間屆滿後20日
內向本院補提理由書（均須按他造當事人之人數附繕本）「切勿
逕送上級法院」。
中    華    民    國    99    年    5     月    26    日
                                      書記官  許億先
附錄本案論罪科刑法條全文：
毒品危害防制條例第10條
施用第一級毒品者，處 6 月以上 5 年以下有期徒刑。
施用第二級毒品者，處 3 年以下有期徒刑。

司法院資訊處製作；財團法人民間司法改革基金會備份。
